臺灣彰化地方法院交通事件裁定　　　　100年度交聲字第490號
原處分機關
即移送機關　交通部公路總局臺中區監理所彰化監理站
異　議　人
即受處分人　福樂交通事業有限公司
代　表　人　藍鳳真
上列受處分人因違反道路交通管理處罰條例案件，對於交通部公
路總局臺中區監理所彰化監理站於附表所示之時間所為如附表所
示之處分，聲明異議，本院裁定如下：
    主  文
異議均駁回。
    理  由
一、原處分意旨略以：異議人即受處分人福樂交通事業有限公司
    車牌號碼305-FF號營業遊覽大客車，先後於如附表所示之時
    間，行經如附表所示地點，因通行費未扣款成功，經高速公
    路局委託遠通電收股份有限公司（下簡稱遠通電收公司）送
    達高速通路通行費催繳通知單即「補繳通行費及作業處理費
    通知單」（下簡稱補繳通知單），皆未遵期於99年12月27日
    前補繳通行費，分別為警依法逕行掣單舉發，嗣受處分人到
    案陳述意見，經原處分機關舉發機關調查結果，仍認受處分
    人有「汽車行駛於應繳費之公路，不依規定繳費」之違規行
    為，爰依道路交通管理處罰條例第27條第1項之規定，各裁
    處受處分人新臺幣（下同）3,000元之罰鍰（共計9,000元罰
    鍰）。
二、聲明異議意旨略以：異議人福樂交通事業有限公司所有之車
    牌號碼305-FF號營業遊覽大客車，當初係由司機顧永林前往
    申請裝設ETC，因承辦人員未留下司機電話、地址，只留下
    車行地址，導致於附表所示之時間，行經如附表所示地點未
    能扣款成功，也未能接到簡訊通知。惟司機在99年11月13日
    及100年1月7日、28日曾拿ETC到遠通關西門市、湖口門市及
    花壇服務中心補款，服務人員並未告知有欠費，故在99年12
    月7 日收到補繳通知單後，司機誤認為已經有補款了，所以
    就沒在意，直到去監理站始知尚有上開三張紅單，爰為此提
    出聲明異議等語。
三、按汽車行駛於應繳費之公路、橋樑、隧道或輪渡，不依規定
    繳費者，處汽車所有人或駕駛人新臺幣3,000元以上6,000元
    以下罰鍰，並追繳欠費，道路交通管理處罰條例第27條第1
    項定有明文。又交通部臺灣區○道○○○路局為辦理電子收
    費申裝及欠費追繳作業，依據公路通行費徵收管理辦法相關
    規定訂定「交通部臺灣區○道○○○路局電子收費申裝及欠
    費追繳作業注意事項」，明定車輛不依規定繳納通行費，營
    運單位之自動收費系統應將該用路人車輛之車種、牌照號碼
    、通行時間、地點、行駛方向等予以記錄並照相或錄影存記
    ；用路人應依「補繳通行費及作業處理費通知單」所列金額
    及繳費期限完成補繳，逾補繳期限截止日未繳納者，始得依
    法舉發（「交通部臺灣區○道○○○路局電子收費申裝及欠
    費追繳作業注意事項」第1 項、第13項第1 小項、第14 項
    、第17項參照）。揆諸上開「交通部臺灣區○道○○○路局
    電子收費申裝及欠費追繳作業注意事項」之規定，有「欠費
    追補繳期」供用路人於期限內依規定繳費之補繳機制，故欠
    費行為有關ETC 通行費逾期未繳，其舉發應以欠費補繳期限
    終止日之次日起，就欠費之車輛使用人或車主，經通知後，
    仍未依期限補繳者，才視為拒繳行為，並依道路交通管理處
    罰條例第27條第1 項規定移送國道公路警察局舉發。
四、經查：
(一)、受處分人福樂交通事業有限公司所有之車牌號碼305-FF號營
    業遊覽大客車，先後於如附表所示之時間、地點，因有「汽
    車行駛於應繳費之公路，不依規定繳費」之違規事由，經欠
    費補繳期限仍未自動繳納，遠通電收公司遂分別將補繳通知
    書寄送至受處分人設於彰化縣彰化市○○路○ 段89巷61號之
    營業處，並均於99年12月7 日合法送達，有送達回證在卷可
    參（本院100 年度交聲字第490 號卷宗第10至12頁），而依
    補繳通知書之內容，補繳期限係至99年12月27日為止，然受
    處分人並未於補繳期限內繳納，是在補繳期滿後之翌日（99
    年12月28日），違規行為乃屬成立，經遠通電收股份有限公
    司移送後，舉發機關即內政部警政署國道公路警察局乃逕行
    舉發受處分人有「汽車行駛於應繳費之公路，不依規定繳費
    」之違規行為，且三張舉發違反道路交通事件通知書均於
    100 年2 月1 日合法送達，有舉發通知單及送達回證在卷可
    參，此外，並有採證照片三張在卷可參，是以受處分人之違
    規事實，應堪認定。
(二)、至受處分人辯稱其於99年11月13日及100 年1 月7 日、28日
    有拿ETC 到遠通關西門市、湖口門市及花壇服務中心補款，
    服務人員亦未告知（指欠費），故在99年12月7 日收到補繳
    通知單後，司機誤認為已經有補款了就沒在意云云。惟經本
    院向遠傳電收股份有限公司調取車號305-FF號汽車之ETC 繳
    款紀錄，針對本件三筆違規之實際繳款日登錄為「100 年1
    月29日」，此應是指受處分人於前一日即100 年1 月28日至
    彰化花壇服務中心繳款之紀錄，至於受分人所提出其於99年
    11 月13 日、100 年1 月7 日分別在遠通電收股份有限公司
    關西門市及湖口南門市之繳費收據，應只是將ETC 再予儲值
    之儲值收據而已，不會因為儲值的動作產生追繳欠款之作用
    （參見本院卷附遠通電收股份有限公司100 年4 月27日函文
    ，及本院公務電話紀錄）。揆諸前揭說明，本件補繳期限係
    至99年12月27日為止，然受處分人並未於補繳期限內繳納，
    是在補繳期滿後之翌日（99年12月28日）違規行為即屬成立
    ，受處分人遲至100 年1 月28日始補繳欠款，已逾越補繳通
    行費之期限，此時違規事實既已成立，縱再為補繳，亦無從
    予以免罰。至受處分人所提出之99年11月13日及100 年1 月
    7 日加值收據部分，該二次加值僅有儲值之效果，並未因此
    產生繳納本件欠費之作用，受處分人逕認係本件繳費之收據
    ，顯有誤會。
(三)、又按人民違反法律上之義務而應受行政罰之行為，法律無特
    別規定時，雖不以出於故意為必要，仍須以過失為其責任條
    件。但應受行政罰之行為，僅須違反禁止規定或作為義務，
    而不以發生損害或危險為其要件者，推定為有過失，於行為
    人不能舉證證明自己無過失時，即應受處罰，司法院大法官
    會議釋字第275 號揭有明文。受處分人既坦承於99年12月7
    日收到如附表所示之補繳通知單（繳費期限均至99年12月27
    日止），受處分人應知尚有上開費用未繳納，是其自當留意
    繳納期限，並主動詢問遠通電收公司補繳費用事宜，以便補
    繳，惟受處分人於接獲補繳通知後，並未在上開期間內積極
    與遠通電收公司承辦人員聯繫補繳通行費事宜，亦未就上開
    欠費是否已繳納作確認，而任令上開欠費逾期未繳，受處分
    人亦難謂其無過失，而可卸責。因此，受處分人逕以ETC 加
    值證明即認已補繳本件欠費，並辯稱其直至到監理站始知有
    這三張紅單云云，尚無足採。
五、綜上所述，本件事證明確，受處分人雖於99年12月27日補繳
    期限屆滿日後之100 年1 月28日補繳通行費與作業處理費，
    仍係在違規事實成立後所為之補繳行為，尚無從免予行政處
    罰。原處分機關認為受處分人違規事實明確，爰分別依道路
    交通管理處罰條例第27條第1 項之規定，就受處分人於如附
    表所示之時間、地點有「汽車行駛於應繳費之公路，不依規
    定繳費」之違規行為，各裁處新臺幣3,000 元之罰鍰，經核
    並無不當，從而，本件異議為無理由，應予駁回。
據上論斷，應依道路交通管理處罰條例第87條第2項、道路交通
事件處理辦法第18條，裁定如主文。
中    華    民    國   100    年    8     月    8     日
                  交通法庭        法  官  黃玉齡
以上正本證明與原本無異。
如不服本裁定，應於裁定送達後5日內向本院提出抗告狀 (須附
繕本 )。
中    華    民    國   100    年    8     月    8     日
                                  書記官  黃鏽金
附表：
┌──┬────┬────┬────┬────┬──────┬─────┬───┬───┬───┐
│編號│本院案號│違規時間│違規地點│違規事實│補繳通知單送│舉發通知單│舉發通│ 裁決 │裁決書│
│    │        │        │        │        │達日期（繳費│          │知單送│ 日期 │字號  │
│    │        │        │        │        │期限）      │          │達日期│      │      │
├──┼────┼────┼────┼────┼──────┼─────┼───┼───┼───┤
│    │100年度 │99年11月│龍潭收費│汽車行駛│99年12月7日 │公警局交字│100 年│100年3│彰監四│
│    │交聲字第│7日17時 │站南（第│於應繳費│（繳費期限至│第ZFQ02804│2月1日│月4日 │字第裁│
│ 1  │490號   │18分    │17車道）│之公路不│99年12月27日│3號       │      │      │64-ZFQ│
│    │        │        │        │依規定繳│日止，未在期│          │      │      │028043│
│    │        │        │        │費      │限內補繳逕行│          │      │      │號    │
│    │        │        │        │        │舉發）      │          │      │      │      │
├──┼────┼────┼────┼────┼──────┼─────┼───┼───┼───┤
│    │100年度 │99年11月│后里收費│汽車行駛│99年12月7日 │公警局交字│100 年│100年3│彰監四│
│    │交聲字第│7日18時 │站南（第│於應繳費│（繳費期限至│第ZCQ03330│2月1日│月4日 │字第裁│
│ 2  │493號   │50分    │13車道）│之公路不│99年12月27日│2號       │      │      │64-ZCQ│
│    │        │        │        │依規定繳│日止，未在期│          │      │      │033302│
│    │        │        │        │費      │限內補繳逕行│          │      │      │號    │
│    │        │        │        │        │舉發）      │          │      │      │      │
├──┼────┼────┼────┼────┼──────┼─────┼───┼───┼───┤
│    │100年度 │99年11月│造橋收費│汽車行駛│99年12月7日 │公警局交字│100 年│100年3│彰監四│
│    │交聲字第│7日17時 │站南（第│於應繳費│（繳費期限至│第ZBQ03743│2月1日│月4日 │字第裁│
│ 3  │494號   │50分    │13車道）│之公路不│99年12月27日│6號       │      │      │64-ZBQ│
│    │        │        │        │依規定繳│日止，未在期│          │      │      │037436│
│    │        │        │        │費      │限內補繳逕行│          │      │      │號    │
│    │        │        │        │        │舉發）      │          │      │      │      │
└──┴────┴────┴────┴────┴──────┴─────┴───┴───┴───┘